臺灣高等法院臺中分院刑事判決　　　　　　　　　九十三年度上訴字第一四八號
　　上　訴　人
　　即　被　告　丙○○
　　右　一　人
　　選任辯護人　蕭慶賢律師
　　上　訴　人
　　即　被　告　乙○○
　　右　一　人
　　選任辯護人　陳武璋律師
　　上　訴　人
　　即　被　告　丁○○
　　右　一　人
　　選任辯護人　陳鴻謀律師
右上訴人等因違反毒品危害防制條例案件，不服臺灣臺中地方法院九十三年度訴字第
九四三號中華民國九十三年八月六日第一審判決（起訴案號：臺灣臺中地方法院檢察
署九十二年度偵字第二四七九七號），提起上訴，本院判決如左：
      主  文
原判決撤銷。
丙○○共同販賣第三級毒品，未遂，處有期徒刑肆年陸月。扣案第三級毒品愷他命貳
包（淨重壹零壹參點參公克，包裝重貳肆點陸玖公克；純度百分之壹零點壹壹，純質
淨重壹零貳點肆肆公克）、門號0000000000號行動電話、門號00000
00000號行動電話、門號0000000000號行動電話各壹具及新臺幣壹萬
參仟元均沒收；其中新臺幣參仟元如全部或一部不能沒收，以其財產抵償之。
丁○○共同販賣第三級毒品，未遂，處有期徒刑肆年。扣案第三級毒品愷他命貳包（
淨重壹零壹參點參公克，包裝重貳肆點陸玖公克；純度百分之壹零點壹壹，純質淨重
壹零貳點肆肆公克）、門號0000000000號行動電話、門號0000000
000號行動電話、門號0000000000號行動電話各壹具及新臺幣壹萬參仟
元均沒收；其中新臺幣參仟元如全部或一部不能沒收，以其財產抵償之。
乙○○共同販賣第三級毒品，未遂，處有期徒刑參年陸月。扣案第三級毒品愷他命貳
包（淨重壹零壹參點參公克，包裝重貳肆點陸玖公克；純度百分之壹零點壹壹，純質
淨重壹零貳點肆肆公克）、門號0000000000號行動電話、門號00000
00000號行動電話、門號0000000000號行動電話各壹具及新臺幣壹萬
參仟元均沒收；其中新臺幣參仟元如全部或一部不能沒收，以其財產抵償之。
    事  實
一、丁○○明知友人丙○○有第三級毒品愷他命（俗稱Ｋ他命）之來源管道，且丙○○有販賣愷他命取利之意，竟與丙○○共同基於販賣第三級毒品愷他命之意思聯
    絡，於民國九十二年十二月間，在臺中市○區○○里○○街一七三號其所經營之
    麵攤內，由丁○○對外招徠愷他命買主，適丁○○之友人乙○○得知年籍姓名不
    詳綽號「小妖」之人正在尋找販賣第三級毒品愷他命之賣主，而向丁○○提及此
    事，丁○○、丙○○乃基於販賣第三級毒品愷他命之犯意聯絡，由有幫助販賣犯
    意之乙○○居中聯繫「小妖」，接洽販賣事宜。此後，丙○○乃以其所有門號0
    000000000號行動電話、丁○○以其所有門號0000000000號
    行動電話、乙○○以其所有門號0000000000號行動電話對內相互聯絡
    ，並對外與「小妖」等人聯絡，或係不定時約至丁○○麵攤見面商談。丙○○既
    知「小妖」有意購買愷他命後，遂於九十二年十二月二十三日先至丁○○麵攤內
    交付丁○○愷他命少量樣品，乙○○則分別以電話連繫「小妖」及丁○○，由「
    小妖」於同日下午五時三十分許直接至上址向丁○○拿取。「小妖」肯定樣品確
    有愷他命藥效後，先於同日晚間八時許，在臺中市○○路與山西路交岔路口附近
    不詳網路咖啡店內給付乙○○新臺幣（下同）三千元居間仲介費，並於同月二十
    六日以行動電話聯絡乙○○表明將正式購買。而丙○○另於九十二年十二月二十
    四日晚間向有犯意聯絡之不詳姓名自稱「王瑞興」之人（綽號「阿清」）所指派
    之不詳姓名之成年男子，在臺中縣太平市國軍八○三醫院前取得第三級毒品愷他
    命二包（淨重一○一三．三公克，包裝重二四．六九公克；純度一○．一一％，
    純質淨重一○二．四四公克），復於乙○○與「小妖」約定交易數量、時地等細
    節，同時請丁○○轉知丙○○後，丙○○乃於同月二十六日晚間九時三十五分許
    ，由不知情之賴肆村（另為臺灣臺中地方法院檢察署檢察官不起訴處分）駕駛車
    牌號碼ＰＳ─七五二九號自用小客車至丁○○上址麵攤，丁○○上車後，丙○○
    囑魏肆村將車駛離現場繞行，在車上將第三級毒品愷他命二包（淨重一○一三．
    三公克，包裝重二四．六九公克；純度一○．一一％，純質淨重一○二．四四公
    克）交予丁○○，囑丁○○轉交買主，並給付丁○○酬金一萬元，再將丁○○載
    回原處下車。同日晚間九時四十五分許，乙○○駕駛車牌號碼五○八○─ＨＰ號
    自用小客車到達丁○○上址麵攤附近一百公尺處即臺中市○○街一六一巷口附近
    ，丁○○乃先將愷他命放置於乙○○之自用小客車後座，二人在車邊共同等候「
    小妖」前來取貨，旋為警當場查獲，而未及將愷他命交予「小妖」，販賣第三級
    毒品未能得逞。當場並扣得第三級毒品愷他命二包（淨重一○一三．三公克，包
    裝重二四．六九公克；純度一○．一一％，純質淨重一○二．四四公克）。及丁○○所有用以聯絡交易之門號0000000000號行動電話一具（含ＳＩＭ
    卡）及丙○○所交付之一萬元報酬、乙○○所有之門號0000000000號
    行動電話一具（含ＳＩＭ卡）、丙○○所有門號0000000000號行動電
    話一具（含ＳＩＭ卡）。
二、案經法務部調查局臺中市調查站、內政部警政署保三總隊第一大隊刑事組、豐原
    憲兵隊移送臺灣臺中地方法院檢察署檢察官偵查起訴。
    理  由
一、訊據被告丙○○、丁○○、乙○○均矢口否認有何販賣第三級毒品之犯行，辯稱
    ：其等並不知所交付之物品是毒品云云。被告丙○○辯稱：伊從大陸回臺灣，是
    要做「海水素」生意，伊詢問丁○○是否知道「海水素」何處較便宜，之後丁○○交付電話號碼，九十二年十二月二十三日伊交付丁○○「海水素」的樣品，但
    伊沒有告訴丁○○要給何人，只說這是樣品；而伊長期在大陸工作，因伊子要當
    兵才返回臺灣，剛好有朋友在大陸的朋友「阿清」表示說二十四日當天有一包「
    雞肉」，要伊拿給丁○○，結果在二十六日晚上七時許丁○○打電話要伊過去，
    當時伊正好要去接小兒子，就順便將這包東西交給丁○○，伊不知這包東西是毒
    品愷他命，伊請魏肆村開車載伊過去，因為對面正好在做喪事，所以伊開車繞行
    等丁○○，之後就將這包「雞肉」交給丁○○，伊並未帶任何毒品樣本到麵攤，
    也沒有毒品來源，查獲當天是丁○○打電話與伊聯絡，當時伊與賴肆村在吃火鍋
    ，之後回家泡茶，在晚上九點要去火車站接兒子，因為伊子當兵休假返家，在晚
    間七點許伊以電話向丁○○在電話說明先去載小孩，再順便將東西帶過去，就在
    現場被查獲，案發時車上會搭載丁○○在現場繞二圈，是因丁○○家對面在辦喪
    事，當天伊有交付一包紅包，因丁○○嫁女兒，這包紅包是伊與不詳姓名自稱「
    王根」之人合包，每人以人民幣一千二百元，二個人共二千四百元，折算約一萬
    餘元，因此當天交付一包東西及一包一萬元紅包給丁○○云云。被告乙○○辯稱
    ：九十二年十二月初伊拿「小妖」的電話號碼給丁○○，那是「小妖」表示要買
    「大象麻醉劑」，伊表示伊沒有這種東西，後來伊在丁○○的麵攤聽到丙○○向
    丁○○說他朋友有麻醉劑要賣，伊就將「小妖」的電話號碼給丁○○；九十二年
    十二月二十三日晚上八時許，伊打電話給「小妖」要向他借款三千元，嗣「小妖
    」在臺中市○○路拿一包用夾鏈袋裝的東西給伊看，並說三千元要給伊「吃紅」
    ，因為伊將「小妖」的電話號碼拿給丁○○，請他們自己去聯絡，伊表示不用吃
    紅，之後伊向「小妖」借三千元；九十二年十二月二十六日當天伊打電話與丁○○聊天，之後丁○○在七點多打電話與伊聯絡，要伊去丁○○家一趟，到九點三
    十分許伊到現場，丁○○說女兒要出嫁，叫伊於婚禮當天幫忙開車，結果調查站
    人員就過來了，伊只是單純受「小妖」之託，欲至丁○○的麵攤拿麻醉劑，絕未
    與丁○○、丙○○共同販賣，與丁○○、丙○○立場對立，頂多僅係幫助購買而
    已云云。被告丁○○辯稱：九十二年十二月初，丙○○到伊店內，剛好乙○○也
    在店內，然後賴、黃二人就聊起來，伊聽到丙○○說他從大陸拿「大象麻醉劑」
    ，乙○○表示有朋友想要看，十二月十日左右，乙○○打電話與伊連絡，表示有
    一位叫「小妖」之人要找丙○○，然後乙○○與「小妖」就到伊店內，交付一張
    「小妖」的電話號碼，要伊拿給丙○○，之後交給伊丙○○；九十二年十二月二
    十三日乙○○打電話與伊聯絡，問伊在不在，伊表示在店內，伊稱「小妖」要過
    來找伊，伊說好，會在店內不會走開，之後晚上六、七時許「小妖」就到伊店內
    ，而丙○○接著開了一台賓士車過來，之後開車窗將一包東西交給伊，要伊轉交
    給「小妖」，那時小妖在店內吃麵，伊就轉交給「小妖」，「小妖」即離開；嗣
    於九十二年十二月二十六日乙○○打電話問伊有無在店內，那天正好伊住處對面
    做喪事，沒有做生意，伊表示在家中沒有出去，乙○○表示要過來找伊聊天泡茶
    ，因為伊女兒一月十一日要出嫁，乙○○有一輛ＢＭＷ的轎車，想請乙○○開車
    陪嫁，伊撥電話給乙○○向他提及女兒要出嫁，請他過來再談，結果到晚上九點
    十分許乙○○沒有過來，丙○○先開車過來，並打電話問伊人在何處，伊表示人
    在家中，因對面作喪事，丙○○叫伊出門，伊就上車，丙○○表示準備過二天要
    回大陸，沒有時間參加伊女兒的婚禮，先包紅包，伊不知道包多少錢，伊到調查
    站時才知是一萬元，並表示乙○○人在一六一巷，要伊將一包東西拿去給乙○○
    ，伊就拿過去放在乙○○的車上，並與乙○○說明伊女兒出嫁之事，結果調查站
    人就到了，至於「阿清」或「王瑞興」之人伊完全不認識云云。經查：
  (一)於原審審理中被告乙○○即辯以：伊遭逮捕時在現場遭調查員毆打，係調查員刑
    求云云；另被告丁○○辯稱：伊於調查站詢問時血壓很高，調查員叫伊筆錄簽一
    簽就可回去，伊並未提及交付物品係愷他命，伊筆錄不具證據能力等語。按依刑
    事訴訟法第一百條之二準用同法第一百條之一第一項之規定，司法警察（官）詢
    問犯罪嫌疑人，除有急迫情況且經記明筆錄者外，應全程連續錄音；必要時，並
    應全程連續錄影。考其立法目的，在於建立詢問筆錄之公信力，並擔保詢問程序
    之合法正當；亦即在於擔保犯罪嫌疑人對於詢問之陳述係出於自由意思及筆錄所
    載內容與其陳述相符。故司法警察（官）詢問犯罪嫌疑人如違背上開規定，其所
    取得之供述筆錄，究竟有無證據能力，原應審酌司法警察（官）違背該法定程序
    之主觀意圖、客觀情節、侵害犯罪嫌疑人權益之輕重、對犯罪嫌疑人在訴訟上防
    禦不利益之程度，以及該犯罪所生之危害，暨禁止使用該證據對於抑制違法蒐證
    之效果，及司法警察（官）如依法定程序有無發現該證據之必然性等情形，本於
    人權保障與社會安全之均衡維護精神，依比例原則，具體認定之。但如犯罪嫌疑
    人之陳述係屬自白，同法第一百五十六條第一項已特別規定「被告之自白，非出
    於強暴、脅迫、利誘、詐欺、違法羈押或其他不正之方法，且與事實相符者，得
    為證據」，則被告在警詢之自白如係出於自由意思而非不正之方法，且其自白之
    陳述與事實相符，縱令司法警察（官）對其詢問時未經全程連續錄音或錄影，致
    詢問程序不無瑕疵，仍難謂其於警詢自白之筆錄無證據能力，最高法院九十二年
    度台上字第六一一九號判決旨可資參照。被告乙○○於調查站詢問時之錄影帶（
    按本案調查站就被告之詢問僅有錄影，並無另行錄音）經原審勘驗結果，雖有影
    像，但並無聲音一節，有原審勘驗筆錄一份在卷可參，而就錄影帶之內容並無詢
    問人員對其有何毆打施暴刑求之情事，業經原審勘驗錄影帶內容甚明。被告乙○○雖辯以係在查獲現場遭警毆打云云，然證人即法務部調查局臺中市調查站調查
    員甲○○於原審審理中證稱：進行逮捕時，渠有喊警察，丁○○馬上就蹲下來，
    但乙○○一直跑，乙○○手、腳、額頭有擦傷，是在執行逮捕過程中受的傷；當
    時只有壓制動作，並無毆打乙○○，逮捕過程壓制時以膝蓋壓住乙○○背部，當
    時來不及拔槍，後來才有人前來支援，因乙○○一直掙扎，乙○○背部應是其壓
    制，至於頭部並無人毆打，可能是自己跌倒，自始查獲人員並無刑求或故意毆打
    乙○○，是因乙○○一直掙扎所致；詢問過程中因乙○○坦承，所以沒有必要恐
    嚇他；在壓制過程中，並沒有要求乙○○配合供述Ｋ他命，否則對之不利，因乙○○是坦承犯行；至於錄音部分可能是偵訊室的錄音設備壞掉等語。而證人即被
    告丁○○於原審審理中證稱：查獲時其並沒有跑，因為調查員有表明身分，要其
    蹲下，其就蹲下，至於乙○○跑到哪裡其不知道等語。顯見調查員逮捕被告乙○○、丁○○時已有表明身分，被告乙○○猶欲逃離現場，在調查人員以強制力逮
    捕，縱造成被告乙○○成傷，然此尚難認係刑求。況被告乙○○於調查人員移送
    檢察官偵訊時及檢察官向原審法院聲請羈押時，均未提及刑求一事，而其羈押時
    向臺中看守所人員亦陳明入所檢身時額頭、右手臂、後腰部、左右膝蓋擦傷，是
    於九十二年十二月二十六日下午二十二時在臺中市○○路與立德街遭警逮捕時造
    成上述外傷等情，有臺灣臺中看守所九十三年五月十一日中所坤戒字第○○九三
    ○○○二二五四號函附之新收收容人內外傷紀錄表、談話筆錄各一份在卷可參，
    其並未稱係遭逮捕時受傷，亦非陳明係遭刑求所致，是以上開被告乙○○之調查
    筆錄雖僅有錄影而無錄音，其內容尚難認係刑求取得，應認有證據能力。又證人
    即內政部警政署保三總隊第一大隊員警陳南岳、法務調查局臺中市調查站調查員
    陳三郎於原審審理中雖證稱：丁○○於調查局詢問時經詢問人員確認後供承扣案
    之交付物品係愷他命等情，證人陳南岳於原審審理中證稱：筆錄記載「交付麻醉
    劑實為Ｋ他命」一節有向丁○○確認，但不是其問的，當時是陳三郎問的，但其
    有在場云云，證人陳三郎於原審審理中證稱：其支援作筆錄，丁○○有提到是愷
    他命，一開始丁○○說是麻醉劑，但後來才說是愷他命；其再確認是何物，丁○○自己才說是愷他命云云。惟經原審勘驗調查站詢問被告丁○○之錄影帶內容結
    果，就錄影帶內錄得聲音中被告丁○○於詢問時僅稱交付之物品係「麻醉劑」等
    語，並無供承其交付係愷他命或Ｋ他命之錄音內容，而係詢問之人員自行陳述Ｋ
    他命等情，有原審勘驗筆錄一份在卷可參，而被告魏成吉之調查筆錄竟記載被告
    之供述係Ｋ他命一節，其筆錄記載顯與被告丁○○供述不符，而證人陳南岳、陳
    三郎於原審證稱：丁○○確認交付物品係Ｋ他命云云，更係虛妄不實。按筆錄內
    所載之被告陳述與錄音或錄影之內容不符者，除有前項但書之情形外，其不符之
    部分，不得為證據，刑事訴訟法第一百條第一第二項定有明文。上開被告丁○○
    調查筆錄就上開記載「麻醉劑（實為Ｋ他命）」、「轉交一公斤Ｋ他命毒品」部
    分，並無證據能力，合先敘明。
  (二)被告丙○○、丁○○、乙○○就上開扣案物品（即愷他命）由被告丙○○輾轉交
    由被告丁○○，再與被告乙○○等待不詳姓名綽號「小妖」之成年男子前來拿取
    一節，業據被告丙○○、乙○○於調查站詢問時、偵查中及被告丁○○於偵查中
    供認不諱，而被告乙○○持用之門號0000000000號行動電話與被告丁○○持用之門號0000000000號行動電話；另「小妖」持用之門號00
    00000000號行動電話與「小妖」交付與被告乙○○持用之門號0000
    000000號行動電話；被告丁○○持用之門號0000000000號行動
    電話分別與被告乙○○持用之門號0000000000號行動電話、被告丙○○持用之門號0000000000號行動電話自九十二年十二月二十三日至同
    年月二十六日均有密集之通信連絡等情，有和信電訊股份有限公司通聯紀錄、臺
    灣大哥大股份有限公司通聯紀錄、中華電信（行動）資料查詢、ＣＤＲＥＮＱＵ
    ＩＲＹＲＥＰＯＲＴ（雙向）紀錄各一份在卷可參，並有上開被告丁○○持用之
    門號0000000000號行動電話一具、被告乙○○持用之門號00000
    00000號行動電話一具、被告丙○○持用之門號0000000000號行
    動電話一具扣案可證。而現場查獲粉末二包之物品經鑑驗結果，以送驗粉末一大
    包及一小包均含第三級第十九項毒品愷他命、第四級管制藥品ＤＩＡＺＥＰＡＭ
    及咖啡因成分，淨重一○一三．三公克，包裝重二四．六九公克；純度一○．一
    一％，純質淨重一○二．四四公克，有法務部調查局九十三年一月三十日調科壹
    字第○九三六二四一○三二○號檢驗通知書一份在卷可憑（見偵查卷第二七一頁
    ）。
  (三)被告丙○○辯以：伊先前交付丁○○之物品係「海水素」樣品，且嗣後交付予丁○○而為警查獲之物品係「雞肉」，伊並不知是何物云云，另被告即證人丁○○
    辯稱並證稱：只轉交一包東西，至於丙○○交付之一萬元係伊女出嫁之禮金云云
    ，被告即證人乙○○辯稱並證稱：只是介紹「小妖」購買「大象麻醉劑」，「小
    妖」交付之三千元係伊向「小妖」所借云云。然被告丙○○於警詢時供承：綽號
    「阿清」之人於九十二年十二月二十四或二十五日晚間請一名小弟將一公斤Ｋ他
    命攜至臺中縣八○三醫院門口交付給伊，要伊交付給綽號「大仔」之男子（即丁○○），「大仔」於九十二年十二月二十六日晚間五時許，打電話要伊將「阿清
    」所交付之一公斤Ｋ他命攜至臺中市○○路、立德街口交付，伊遂請賴肆村開車
    載伊至臺中市○○路、立德街口，於晚間九時三十分許將一公斤Ｋ他命交付予「
    大仔」，伊準備離去時，即為警查獲；「阿清」要伊將一公斤毒品交予「大仔」
    之代價一萬元，但遭逮捕，故「阿清」並未將一萬元代價交付；「大仔」即係丁○○等語，被告乙○○於偵查中稱：其只是想賺那一萬元紅包而已，且被告乙○○於原審九十二年十二月二十七日羈押訊問時供稱：「當天（九十二年十二月二
    十六日）我與丁○○在該處等『小妖』來，要把Ｋ他命交給他，之前『小妖』有
    打電話給我說要Ｋ他命，我告訴丁○○這個訊息，由他和丙○○去連絡」、「介
    紹成功的話，丁○○會給我一萬元做為報酬」、「二十三日是先看樣品」（見原
    審九十二年度聲羈字第七○五號聲請羈押案卷第五頁正面訊問筆錄）；復供稱：
    「丁○○叫我在現場，丁○○拿了壹包Ｋ他命叫我交給『小妖』」、「『小妖』
    拿三千元給我，他說給我吃紅」（見原審九十三年度偵聲字第八○號聲請延長羈
    押案卷第五頁反面、第六頁正面訊問筆錄）；被告丁○○於原審九十二年十二月
    二十七日羈押訊問時供稱：「九十二年十二月二十三日丙○○有先拿Ｋ他命的樣
    品，要我轉交乙○○，黃說是別人要買，要看樣品」、「．．．我是受丙○○之
    託，將Ｋ他命轉交給乙○○」、「丙○○會給我一萬元作報酬，就只幫他這一次
    而已」、「我們在該處等人來拿，但不知交給誰」（見原審九十二年度聲羈字第
    七○五號聲請羈押案卷第五頁反面、第六頁正面訊問筆錄）；被告丙○○於原審
    九十二年十二月二十七日羈押訊問時供稱：「是『阿清』交待我將毒品轉交給丁○○」、「『阿清』有說事成之後，會給我一萬元」、「『小妖』電話是丁○○
    給我的．．．」（見原審九十二年度聲羈字第七○五號聲請羈押案卷第六頁反面
    、第七頁正面訊問筆錄），渠等就輾轉聯絡交付「小妖」之物品確係毒品愷他命
    一節，均供述甚明。
  (四)況以被告丁○○自承係從事麵攤生意，並非從事水產養殖、畜牧打獵之相關行業
    ，就從事麵攤生意而言，顯與所謂之「海水素」、「大象麻醉劑」無關，倘被告
    丙○○有意從事所謂「海水素」相關生意，而被告乙○○有意介紹「大象麻醉劑
    」買賣，竟委諸從事麵攤生意之被告丁○○介紹處理，無異問道於盲。況就輾轉
    交付之物品被告等人或稱「海水素」、「大象麻醉劑」、「雞肉」等物，不一而
    足，渠等大費周章多方連絡輾轉交付之物品，竟辯不知係何物，更與常情乖違。
    而被告乙○○另辯稱「小妖」欲給與其三千元吃紅，然其拒絕，但向「小妖」借
    款三千元云云，另被告丙○○、丁○○於原審審理中均稱：丙○○交付伊之一萬
    元係伊女兒出嫁之紅包云云，惟查被告丙○○、丁○○、乙○○等人於原審訊問
    時均供承有一萬元之報酬，被告乙○○更自買主「小妖」處可得「吃紅」三千元
    ，顯見被告等參與本件輾轉交付可得報酬，且本件輾轉交付毒品，分工細密，且
    猶經買主「小妖」試用確認，而被告三人可經此取得報酬，而扣案毒品淨重高達
    一○一三．三公克，數量非少，渠等渾然未知交付何物，安可置信。被告乙○○
    於原審審理中辯稱：丁○○因將嫁女兒欲向伊借車，而以電話連絡伊到查獲現場
    云云，而證人即被告丁○○亦證稱係為借車而約乙○○見面云云。惟被告乙○○
    於偵查中供稱：那時還沒有成交，就被抓了，伊把「小妖」電話交給丁○○，讓
    他們自己去聯絡，因丁○○不認識「小妖」，所以伊陪同一起去等語，復於原審
    訊問時供稱：九十二年十二月二十六日與丁○○會合在該處是為等「小妖」來，
    要把Ｋ他命交給他，之前「小妖」有打電話給伊要Ｋ他命，伊告訴丁○○這個訊
    息，由他和丙○○去聯絡等語。另被告丁○○於偵查中供稱：「賴總」（即丙○○）六時許打電話給伊，說他有麻醉劑，跟人約九點半要在伊門口賣，叫伊拿給
    乙○○，伊就放在其車上等語，繼稱：乙○○說有個人要過來拿，伊等在那邊等
    的時候，調查局的人就來了等語。復於原審訊問時供承：「賴總」（即丙○○）
    開車過來，叫伊上車，先包紅包給伊，並表示「阿波」（即乙○○）人在一六一
    巷，要伊將一包東西拿去給阿波，伊就拿過去放在「阿波」車上，並與「阿波」
    提及嫁女之事，結果調查站人員就來了等語，渠等均明白供述為警查獲現場是為
    等待他人前來取該包物品，而被告乙○○更供承係等待「小妖」前來拿取愷他命
    等情，被告乙○○事後辯以僅係與被告魏吉約定嫁女借車一事，顯係事後卸責之
    詞，而證人丁○○翻前詞，更係不實之證述。另證人賴肆村於原審審理中證稱：
    其開車載丙○○去建成路，其專心開車，沒聽到丙○○在電話中談論之內容，十
    二月二十六日開車去麵攤附近，丙○○表示是要拿紅包給人，請其搭載過去，其
    注意開車，沒注意丙○○做什麼，只知道有一人上車，但不知何人，上車後談論
    內容其沒有注意云云，證人賴肆村既未參與本件犯行，其僅係受丙○○之託搭載
    前往，自無從得知被告丙○○究有無販賣毒品之犯行，其證述內容，並無足為有
    利被告丙○○之認定。
  (五)本件毒品輾轉交付，且經手之被告丙○○、乙○○及丁○○於交付毒品後均可取
    得報酬，而被告丁○○、乙○○更在查獲現場等待買主「小妖」取貨，而被告丙○○、丁○○與「小妖」並不認識，業據被告等供明，足徵其二人與「小妖」間
    並無特別情誼，而被告乙○○供承丁○○並不認識「小妖」，且供稱係「小妖」
    要購買，另被告乙○○雖自承認識「小妖」，然亦不知「小妖」之真實身份，可
    見被告乙○○與「小妖」亦僅為泛泛之交，並非至親熟識關係。衡諸扣案毒品淨
    重高達一○一三．三公克，數量非少，應有相當之交易價值，而本件交易毒品之
    雙方，並非熟識之人，自不可能係無償轉讓。再者，揆諸在外交易毒品，冒有當
    場被查獲之風險，更不可能在交貨現場議價，而被告等人彼此間及被告乙○○與
    「小妖」先前均已多有電話聯絡或見面商討，且已約定交貨，顯見有關金額、數
    量等交易內容應早已約定，參以毒品危害防制條例就販賣毒品，均定有極為嚴厲
    之刑罰，經由大眾傳播媒體之大力宣導，已為國人所共知共識，且政府近年來為
    杜絕毒品之氾濫，對查緝販賣毒品之工作雷厲風行；而販賣毒品既係違法行為，
    非可公然為之，亦無公定之價格，不論任何包裝，均可任意分裝增減分量，而每
    次買賣之價量，亦可能隨時依雙方間之關係深淺、資力、需求量及對行情之認知
    、來源是否充裕、查緝是否嚴緊，購買者被查獲時供述購買對象之可能性風險之
    評估等，因而異其標準，並機動調整，非可一概而論，販賣之利得除經坦承犯行
    或價量俱臻明確外，委難查得實情，販賣之人從價差或量差中牟利方式雖異，其
    意圖營利之非法販賣行為則一；被告等人對販賣第三級毒品愷他命可否獲取金錢
    利潤乙事，自當極為重視，苟非確實有利可圖，被告三人焉有甘冒重刑之風險而
    交付毒品予「小妖」？雖被告丁○○、乙○○係在查獲現場等待該「小妖」者前
    來取貨交款之際即為調查局人員查獲而販出未得逞，惟渠等有以販賣毒品營利之
    目的甚明。至被告乙○○辯稱：伊只是單純受「小妖」之託，欲至丁○○的麵攤
    拿麻醉劑云云，惟被告乙○○倘係單純受「小妖」之託前去向被告丁○○拿取扣
    案毒品，何以於被告丁○○將扣案物品放置於被告乙○○車輛上後，被告乙○○
    不逕行離去，猶在現場與被告丁○○一起等候「小妖」前來拿取。衡諸「小妖」
    本人既方便於斯時前去現場拿取扣案毒品，何必再委託被告乙○○前去現場拿取
    ，此顯與情理有違，可知被告乙○○確有幫助被告丁○○販賣毒品之犯意。且被
    告三人將扣案毒品以輾轉之方式欲交付予「小妖」，均有參與販賣構成要件中之
    「交付」行為，亦皆有行為之分擔甚明。綜上，被告等三人辯以不知所交付者為
    何物云云，被告乙○○另辯稱：伊只是單純受「小妖」之託，未與丁○○、丙○○共同販賣云云，顯皆係卸責之詞，不足採信。本件事證明確，被告三人罪行洵
    堪認定，應予依法論科。
二、按愷他命係用於人、畜之麻醉劑，具有肌肉鬆弛作用，服用者有噁心、嘔吐、複
    視、視覺模糊、視覺影像扭曲、暫發性失憶及身體平衡感消失等症狀，嚴重時會
    有運動功能受損、高血壓甚致呼吸作用受到抑制而致死，業經行政院於九十一年
    一月二十三日以院臺法字第○九一○○○一六○五號函公告為毒品危害防制條例
    第二條所列之第三級毒品。復按毒品危害防制條例第四條第三項所謂販賣行為，
    不以販入後復行賣出為必要，祇要以營利之意思為目的，而有販入或賣出二者其
    一之行為，即足構成；行為人如非以營利售賣意圖而販入，或因其他原因而持有
    毒品，嗣起意圖利售賣，著手於販賣行為未及賣出，即應成立販賣毒品未遂罪責
    ；如非以營利售賣意圖而販入，或因其他原因而持有，嗣起意圖利售賣，尚未著
    手於賣出行為，始成立意圖販賣而持有毒品罪責。而取得毒品之方式不一而足，
    或有因製造、販入等不同管道取得，本件尚無實據可證被告等人取得上開毒品之
    方式係以營利售賣意圖而販入，然被告等人係經聯絡「小妖」者前來拿取購得之
    毒品時查獲，其顯係著手於賣出之行為而未果。而近來政府為杜絕毒品氾濫，毒
    害人民，再三宣導教民眾遠離毒品、且媒體之報導即深且廣，對於毒品之禁絕，
    應為民眾所熟悉。而政府對於查緝施用、轉讓及販賣毒品無不嚴格執行，且販賣
    毒品罪更係重罪，設若無利可圖，衡情一般持有毒品者當不致輕易將持有之毒品
    欲交付他人，被告丙○○、乙○○及丁○○三人其有營利意圖甚明。核被告丙○○、乙○○及丁○○三人所為，係犯毒品危害防制條例第四條第六項、第三項販
    賣第三級毒品未遂罪。被告丙○○與「王瑞興」之人及其指示交付毒品予被告丙○○之不詳姓名年籍之男子間，及被告丙○○與被告丁○○間，皆有犯意聯絡及
    行為分擔，另被告丁○○與被告乙○○間，被告乙○○係基於幫助被告丁○○販
    賣毒品之意思而參與犯罪構成要件之行為，揆諸最高法院七十七年臺上字第二一
    三五號判例：「共同正犯之意思聯絡，原不以數人間直接發生者為限，即有間接
    之聯絡者，亦包括在內。如甲分別邀約乙、丙犯罪，雖乙、丙間彼此並無直接之
    聯絡，亦無礙於其為共同正犯之成立」之意旨，被告等人均為共同正犯無訛。被
    告丙○○利用不知情之賴肆村載其交付毒品以遂行其販賣毒品之犯行，為間接正
    犯。又被告等三人著手販賣第三級毒品行為之實施，惟因遭調查局人員在買主「
    小妖」前來交款取貨前查獲，其犯罪尚屬未遂階段，爰依刑法第二十六條前段規
    定，按既遂犯之刑度減輕其刑。
三、又扣案愷他命二包（淨重一○一三．三公克，純度一○．一一％，純質淨重一○
    二．四四公克）除包裝袋外，係第三級毒品，前已認定。按沒收為從刑之一種，
    且與主刑有從屬關係，倘行為後法律有變更，惟僅修正沒收之從刑規定，而並未
    修正主刑規定時，沒收部分即不生比較新舊法問題，依刑法第二條第一項前段從
    新原則，即應適用裁判時之法律（最高法院九十年度臺上字第一七三一號裁判參
    照）。而毒品危害防制條例業經總統於九十二年七月九日，以華總一義字第○九
    二○○一二一九三○號令修正公布，並自九十三年一月九日施行。修正前毒品危
    害防制條例第十八條第一項前段規定查獲之毒品及專供製造或施用毒品之器具，
    不問屬於犯人與否，均沒收銷燬之；修正後則於同條項前段規定查獲之第一、二
    級毒品及專供製造或施用第一、二級毒品之器具，不問屬於犯人與否，均沒收銷
    燬之；同條項中段則規定查獲之第三、四級毒品及製造或施用毒品之器具，無正
    當理由而擅自持有者，均沒入銷燬之。觀諸毒品危害防制條例第四條第三項有關
    販賣第三級毒品之規定，於修正前後並無任何變更，僅單就沒收規定有前開調整
    ，揆諸前開說明，自不生比較新舊法之問題，依刑法第二條第一項前段從新原則
    ，自應適用裁判時之法律。復按第三、四級毒品及製造或施用毒品之器具，無正
    當理由，不得擅自持有；查獲之第三、四級毒品及製造或施用毒品之器具，無正
    當理由而擅自持有者，均沒入銷燬之，修正後毒品危害防制條例第十一條之一、
    第十八條第一項中段分別定有明文。其立法理由略謂：「本條例雖未對第三、四
    級毒品之持有者抑或施用者科以刑事罰，惟鑑於第三、四級毒品既均係管制藥品
    ，自不允許無正當理由擅予持有，爰增列本條，違反者，並於修正條文第十八條
    明定均沒入銷燬」，顯見毒品危害防制條例就持有第三、四級毒品，雖規定無正
    當理由不得擅自持有，然並無刑事責任，是以扣案第三級毒品並非刑法上之違禁
    物，而係被告等人所有且為供販賣毒品所用之物，應依毒品危害防制條例第十九
    條第一項規定沒收之。再扣案包覆上開愷他命之空包裝袋二個（合計重二四．六
    九公克），有防止毒品裸露、逸出及潮濕之功用，並便於攜帶及運輸，係被告等
    人所有且供販賣毒品所用之物，至為顯然，而門號0000000000號行動
    電話、門號0000000000號行動電話、門號0000000000號行
    動電話各一具分係被告三人所有，且係用以聯絡本件販賣毒品事宜之用，為供犯
    罪所用之物且係被告等人所有，均應依毒品危害防制條例第十九條第一項規定沒
    收之。至前開被告等人所有之行動電話門號，其所有權屬於行動通訊業者，申請
    登記人僅取得使用權，故該等門號縱經被告等人用於聯絡販賣毒品之用，但因毒
    品危害防制條例第十九條第一項有關沒收之規定，並無如同條例第十八條第一項
    所定「不問屬於犯人與否，沒收之」之明文，應屬相對沒收主義之立法，其應沒
    收之物，應以屬被告所有者為限（最高法院九十三年度臺上字第四六二、一二一
    八、三二六三號判決參照），本院即無予以宣告沒收之餘地。另扣案一萬元被告
    丙○○、丁○○均稱係因丁○○嫁女之紅包，被告丙○○於原審審理中復辯以：
    這包紅包是伊與不詳姓名自稱「王根」之人合包，每人以人民幣一千二百元，二
    個人共二千四百元，折算約新臺幣一萬餘元，因此當天交付一包東西及一包一萬
    元紅包給丁○○云云。而被告丁○○於原審審理中則供稱：丙○○有拿一包紅包
    給伊，是他一人包給伊的云云，可知被告丙○○、丁○○二人就該一萬元究係被
    告丙○○一人所包或係被告丙○○與「王根」所合包乙節，即有歧異，況被告丁○○於偵查中已供承該一萬元是吃紅等語，顯見上開扣案一萬元應係被告丁○○
    充任販賣毒品集團一份子於該次販賣犯行所得之報酬，係屬被告等人共同販賣毒
    品所得之財物，應依毒品危害防制條例第十九條第一項沒收之。而被告乙○○因
    介紹「小妖」購買本件毒品，而「吃紅」三千元一節，業據被告乙○○於原審九
    十二年十二月二十七日羈押訊問時供承明確，雖難認係本件販賣毒品取得之對價
    ，然亦為本件販賣毒品予「小妖」，「小妖」先行支付予被告乙○○個人之款項
    ，仍屬被告等人共同販賣毒品所得之財物，雖未扣案，仍應依毒品危害防制條例
    第十九條第一項之規定宣告沒收之，如全部或一部不能沒收時，以其財產抵償之
    。又被告丙○○、乙○○於偵查中及原審訊問時供稱事後可得款一萬元，惟因本
    件事跡敗露販賣未果而均未能取得一萬元，縱有此約定，惟尚非被告等人販賣毒
    品所得之財物，自無從依毒品危害防制條例第十九條第一項之規定宣告沒收之或
    以財產抵償之。
四、原審判決對被告等論罪科刑，固非無見，惟查：(一)參諸毒品危害防制條例就持有
    第三、四級毒品，雖規定無正當理由不得擅自持有，然並無刑事責任，原審判決
    理由欄竟仍認被告等人為販賣而持有第三級毒品之行為，為販賣之高度行為所吸
    收，不另論罪云云；(二)本件扣案毒品之包裝重為二四．六九公克，原審判決誤認
    為○．四六公克或○．四六九公克；(三)扣案愷他命二包暨其包裝袋及前開被告等
    人所有之行動電話，均係被告等人所有且為供販賣毒品所用之物，均應依毒品危
    害防制條例第十九條第一項規定沒收之，原審判決誤依刑法第三十八條第一項第
    二款規定予以沒收；(四)前開被告等人所有之行動電話門號，雖係被告等人各向行
    動通訊業者申租而供其聯繫販賣毒品所用之物，然其申請行動電話門號時所得之
    晶片即ＳＩＭ卡乃各該業者所有而租予各申請人所使用之物品，其所有權仍屬於
    行動通訊業者，申請登記人僅取得使用權，原審判決竟諭知將前開行動電話門號
    晶片卡沒收，亦無所據；(五)本件被告等人均為共同正犯，則被告丁○○與乙○○
    各所收取之報酬一萬元、三千元，即為被告等人共同販賣毒品所得之財物，應對
    被告等人一併諭知沒收，原審判決誤僅對被告丁○○諭知該一萬元予以沒收，對
    被告乙○○諭知該三千元予以沒收，均難稱妥適。被告等上訴意旨以其等並不知
    道扣案物品為Ｋ他命，也未販賣Ｋ他命云云，其等上訴並無理由。惟原審判決既
    有前揭可議之處，自應由本院予以撤銷改判。爰審酌被告等三人販賣第三級毒品
    數量非少，對社會危害非輕，然尚未出售得逞，並未造成實害，且屬初犯，雖被
    告三人均否認販賣毒品犯行，然尚能坦承有償輾轉交付扣案物品之事實，惟事後
    狡言卸責，未見有何悔意之犯後態度及被告三人參與分工情節不一等一切情狀，
    各量處如主文第二項至第四項所示之刑。
據上論斷，應依刑事訴訟法第三百六十九條第一項前段、第三百六十四條、第二百九
十九條第一項前段，毒品危害防制條例第四條第六項、第三項、第十九條第一項，刑
法第二條第一項前段、第十一條前段、第二十八條、第二十六條前段，判決如主文。
本案經檢察官蔡秀男到庭執行職務。
中　　　華　　　民　　　國　　九十四　　年　　　一　　　月　　 二十 　　日
                                   臺灣高等法院臺中分院刑事第七庭
                                         審判長法  官　林  榮　龍
                                               法　官  林  宜  民
                                             　法　官  許　秀　芬
右正本證明與原本無異。
如不服本判決應於收受送達後十日內向本院提出上訴書狀，其未敘述上訴之理由者並
得於提起上訴後十日內向本院補提理由書（均須按他造當事人之人數附繕本）。
                                               書記官　金  珍  華
中     華     民     國     九十四     年      一      月    二十四     日
附錄論罪法條：
毒品危害防制條例第四條：
製造、運輸、販賣第一級毒品者，處死刑或無期徒刑；處無期徒刑者，得併科新臺幣
一千萬元以下罰金。
製造、運輸、販賣第二級毒品者，處無期徒刑或七年以上有期徒刑，得併科新臺幣七
百萬元以下罰金。
製造、運輸、販賣第三級毒品者，處五年以上有期徒刑，得併科新臺幣五百萬元以下
罰金。
製造、運輸、販賣第四級毒品者，處三年以上十年以下有期徒刑，得併科新臺幣三百
萬元以下罰金。
製造、運輸、販賣專供製造或施用毒品之器具者，處一年以上七年以下有期徒刑，得
併科新臺幣一百萬元以下罰金。
前五項之未遂犯罰之。
                                                              　　　　　Ａ
